【裁判字號】    95,台上,6834
【裁判日期】    951208
【裁判案由】    違反毒品危害防制條例
【裁判全文】
最高法院刑事判決            九十五年度台上字第六八三四號
上  訴  人  甲○○
上列上訴人因違反毒品危害防制條例案件，不服台灣高等法院台
中分院中華民國九十五年九月十九日第二審判決（九十五年度上
重訴字第三七號，起訴案號：台灣台中地方法院檢察署九十四年
度偵字第一三四八九號），提起上訴，本院判決如下：
    主  文
上訴駁回。
    理  由
按刑事訴訟法第三百七十七條規定，上訴於第三審法院，非以判
決違背法令為理由，不得為之。是提起第三審上訴，應以原判決
違背法令為理由，係屬法定要件。如果上訴理由狀並未依據卷內
訴訟資料，具體指摘原判決不適用何種法則或如何適用不當，或
所指摘原判決違法情事，顯與法律規定得為第三審上訴理由之違
法情形，不相適合時，均應認其上訴為違背法律上之程式，予以
駁回。本件原判決維持第一審論上訴人甲○○以共同販賣第一級
毒品罪，處有期徒刑拾參年，並為相關從刑諭知之判決，駁回上
訴人及檢察官在第二審之上訴。係依憑上訴人之部分自白（坦承
確有攜帶金錢購買扣案之第一級毒品海洛因，扣案之分裝袋亦為
其所有等情不諱），並有監聽上訴人之電話所製作之通訊監察紀
錄譯文，及扣案白色粉末五包，經鑑定確為第一級毒品海洛因，
淨重一千四百三十五點四○公克，純度百分之七三點○二，純質
淨重一○四八點一三公克，有法務部調查局民國九十四年十一月
一日調科（一）字第一二○○一六七二七號鑑定通知書附卷可憑
，並有扣案之分裝袋一千二百只可證等證據資料，而為論斷，已
詳敘其所憑之證據及認定之理由。而以上訴人否認有何販賣毒品
之犯行，辯稱：該批毒品係以自己所有之新台幣（下同）二百六
十萬元購買供己施用，與劉新興無關云云，為不足採，於理由內
依憑調查所得之證據詳加指駁；並說明：（一）上訴人於檢察官
偵查中、第一審法院訊問時所陳述之內容均相符合，並均陳稱：
係劉新興指示其自劉新興、劉富祥之帳戶提領一百四十萬元現金
，及由劉新興攜帶二百六十萬元現金，共計四百萬元，二人共同
至高雄購買毒品，劉新興再指示上訴人將海洛因帶回桃園，扣案
之海洛因係劉新興叫其購買，劉新興綽號「阿龍」，伊綽號「阿
炮」、「小彥」各等語。而0000000000號行動電話係
在上訴人身上所查獲，另依警卷所附行動電話摘要譯文所示：九
十四年八月二十三日當天「阿龍」（即劉新興）給「阿華」帳戶
，傳簡訊將劉富祥、劉新興之板信商業銀行桃園分行之帳戶號碼
傳送予「阿華」，要「阿華」匯款後，「阿龍」即打電話給「阿
炮」（即上訴人，電話0000000000號）告知已匯好（
ｏｋ）並要其去領錢。且電話中上訴人均稱呼劉新興為老大或大
哥。又當日劉新興與綽號「田哥」之不詳姓名年籍者聯絡頻繁，
其中並有提及綽號「長腳」之人。就譯文內容與被告之自白互相
勾稽，確得以佐證上訴人前開自白非屬虛構，而能保障自白內容
之真實性。（二）上訴人雖否認販入如此大量海洛因之目的係為
賣出營利，並辯稱：係供己施用；並稱：其第一級毒品海洛因是
摻入香煙內吸食，一次約施用一公克（一千毫克）云云，然查：
上訴人於檢察官偵查時陳稱：沒有吸食毒品，也沒有毒品前科等
語，且上訴人於為警查獲時所採集之尿液，經送中山醫學大學附
設醫院藥物濫用檢測中心鑑驗結果：嗎啡呈陰性反應，甲基安非
他命亦呈陰性反應，有該中心檢測報告表一份在卷可佐（流水號
：0000000）；且上訴人從無施用毒品前科，亦有台灣高
等法院前案紀錄表附卷可憑，足認上訴人無施用第一級毒品海洛
因之習慣；又依相關文獻（Clarke's Isolation and Identific
ation of Drugs，Second Edition，參九十四年十二月司法院編
法官辦理刑事案件參考手冊（一）毒品危害防制條例部分第二九
六頁）記載，海洛因「藥用劑量」為五至十毫克，最小致死量（
即一次施用該量即可能致死）約為二百毫克。若以該最小致死量
計算，上訴人所稱每次之施用量即達最小致死量之五倍。又上訴
人雖自陳經營中古車行，然無證據以明之，則其於欠缺經濟能力
之情況下，如何能夠購買價格四百萬元之毒品以供己施用，實有
可疑；且上訴人如欲供己施用，亦無須一次購買如此大量之毒品
，而增加藏匿毒品之風險。上訴人購買毒品如係為自己施用，可
於每次施用毒品時取出欲施用之劑量即可，何須購買鉅量之分裝
袋，徒增分裝時所可能造成毒品之耗損，是所辯：自己施用云云
，係屬卸責之詞，不足採信。（三）邇來政府查緝毒品之施用或
販賣甚嚴，使海洛因等毒品益趨量微價高。且毒品無一定之公定
價格，並可以任意分裝增減其重量或份量，每次買賣之價格亦各
有差異，隨供需雙方之資力或關係之深淺或需求之數量、貨源之
充裕與否、販賣者對於資金之需求以及政府查緝之態度，而有各
種不同之標準，並非一成不變。毒品販賣者可從不同買受者之各
種「價差」或係「量差」（即加入不同成分之物質，以減低純度
、增加重量）中謀取利益之方式或有差異，然其非法販賣行為意
在牟利，則無二致。上訴人雖否認有販賣第一級毒品海洛因之行
為，且雖尚無證據證明其已有對外販售之行為，然上訴人與劉新
興所販入之毒品數量甚鉅，與一般施用者之用量，要屬懸殊，又
有大量之分裝袋足供其分裝，二人當係為意圖營利而販入，並伺
機出售。上訴人於偵查中曾稱：不知是否販賣毒品，劉新興可能
是幫朋友拿云云，亦顯與常情相違，不足採信。況劉新興所有之
0000000000號行動電話監聽譯文，於九十四年八月二
十三日下午十五時許，與綽號「田哥」者的對話中，劉新興要「
田哥」順便購買「翹翹板」（即磅秤之意），以供販賣毒品之用
。同日下午十七時二十二分許，「阿龍」（即劉新興）與「阿炮
」（即上訴人）通話內容：劉新興稱：「你回去如果不累，先拿
一個出來裝一下」，上訴人答稱：「好啊」；劉新興告知：「拿
一個散一點的裝一下」，上訴人答：「好，剛才你裝好的那個就
可以。」劉新興回稱：「裝好那個怎麼夠，你要裝成九份」等語
，可知劉新興於上訴人尚未返回桃園前即已告知要將毒品予以分
裝販賣，凡此足證上訴人與劉新興於向綽號「長腳仔」之人販入
第一級毒品海洛因時，二人在主觀上即有販賣毒品以營利之不法
意圖。（四）販賣毒品罪，並不以販入後復行賣出為成立要件，
祗須以營利為目的，將毒品販入或賣出，有一於此，其犯罪即告
成立。而意圖販賣而持有毒品罪，則指以意圖販賣而販入以外之
原因而持有，即其並非因販賣目的而取得，乃因其他原因而持有
，嗣於持有後，始起意販賣者而言。上訴人與劉新興意圖販賣第
一級毒品海洛因牟利，而向綽號「長腳仔」販入海洛因，雖尚未
賣出，所為仍應成立毒品危害防制條例第四條第一項之販賣第一
級毒品罪。上訴人為販賣毒品海洛因而持有毒品之低度行為，為
販賣之高度行為所吸收，均不另論持有毒品罪。上訴人與劉新興
間就所犯販賣第一級毒品罪，有犯意聯絡及行為分擔，為共同正
犯。（五）上訴人尚未因藉由販賣第一級毒品中獲取利益，且上
訴人僅係受劉新興指示而為本案犯行，並非主謀，雖扣案第一級
毒品海洛因數量高達淨重一千四百三十五點四○公克，惟衡諸犯
罪情狀，非無可憫，若科以法定最低刑度無期徒刑，尚嫌過重，
爰依刑法第五十九條規定，減輕其刑之理由。從形式上觀察，原
判決並無足以影響判決結果之違法情形存在。上訴意旨略稱：原
審對上訴人究有何犯意聯絡及行為分擔，均未調查，亦未於判決
事實中詳為認定，理由亦未說明所憑之證據，上訴人為劉新興之
小弟，購買毒品之四百萬元係劉新興所有，上訴人亦係依其指示
而販入海洛因，並帶回住處，就犯意及行為，均屬於幫助之地位
，並非主謀，論以共同正犯，顯然違誤；且本件並無證據足以證
明上訴人有販賣毒品之不法犯意，或有交付毒品及支付價金之舉
止，或販賣之對象、數量、獲利等情形，又原判決採監聽譯文為
認定販賣之證據，惟該譯文係稱「要裝成九份」，然查獲之毒品
僅分裝成五大包，所認與事實顯有矛盾等語。惟查：證據之證明
力，由法院本於確信自由判斷，刑事訴訟法第一百五十五條第一
項前段定有明文。原判決依憑調查證據所得之結果，認定上訴人
係與劉新興共同基於意圖營利而販賣第一級毒品海洛因之犯意聯
絡，由劉新興出資四百萬元，二人共同向綽號「長腳仔」之人販
入扣案之第一級毒品海洛因，伺機販賣之事實，因而論以共同販
賣第一級毒品罪，並審酌上訴人並非主謀等情狀，依刑法第五十
九條酌減其刑，已於判決詳敘採證、認事及適用法律之理由，並
對被告否認犯罪所辯，予以指駁；至於原判決採通訊監察紀錄譯
文所載劉新興以電話通知上訴人「要裝成九份」等語，執為認定
事實之依據，雖與上訴人被查獲之毒品為五包一節，不盡相符。
然此或係上訴人尚未分裝，或係尚未完全分裝，並不影響於判決
結果。尚難以查獲之毒品係分裝為五包，而認原判決採上開監聽
內容為證據為違法。上訴意旨置原判決明白論斷於不顧，就同一
之證據資料為相異之評價，徒憑己見，任意指摘，難謂為適法之
第三審上訴理由。其上訴違背法律上之程式，應予駁回。
據上論結，應依刑事訴訟法第三百九十五條前段，判決如主文。
中    華    民    國  九十五  年   十二   月    八    日
                      最高法院刑事第六庭
                          審判長法官  林  增  福
                                法官  邵  燕  玲
                                法官  張  清  埤
                                法官  陳  世  雄
                                法官  蔡  國  在
      本件正本證明與原本無異
                                      書  記  官
中    華    民    國  九十五  年   十二   月   十二   日
                                                      j


司法院資訊處製作；財團法人民間司法改革基金會備份。
